臺灣桃園地方法院刑事判決
111年度審原金訴字第30號
公  訴  人  臺灣桃園地方檢察署檢察官 
被      告  彭明慧



指定辯護人  本院公設辯護人彭詩雯  
上列被告因詐欺等案件，經檢察官提起公訴（110年度偵字第368
69號），被告於本院準備程序中就被訴事實為有罪之陳述，經告
以簡式審判之旨，並聽取意見後，本院合議庭裁定由受命法官獨
任進行簡式審判程序，判決如下：
    主  文
乙○○犯三人以上共同詐欺取財罪，處有期徒刑壹年。緩刑貳年，
緩刑期間並應依本判決附表所示內容履行給付。  
    事  實
一、乙○○明知金融帳戶為個人信用之表徵，且任何人均可自行到
    金融機構申請開立存款帳戶而無特別之窒礙，而依一般社會
    生活之通常經驗，得預見非有正當理由，若有人不以自己名
    義申辦金融帳戶，反要求他人代為提領金融帳戶內不明匯入
    款項並交付，衡情當能預見該人之目的顯意在避免遭人以調
    閱申辦人資料之方式循線查得真實身分，故以該金融帳戶所
    為款項存、提之行為，恐係事涉不法犯罪行為，詎其竟為賺
    取借用帳戶並代為提領款項，即可獲得新臺幣（下同）1,00
    0元之報酬，而於民國110年4月初某日，將其為女兒彭○○（
    即102年7月生，真實姓名年籍資料均詳卷）所申辦之中華郵
    政股份有限公司帳戶（帳號：000-00000000000000號，下稱
    郵局帳戶）帳號告知予由真實姓名、年籍均不詳暱稱「王凱
    」成年人所屬之詐欺犯罪集團（無證據證明有未滿18歲之人
    參與，下稱本案詐欺集團），供作本案詐欺集團實施詐騙時
    指示他人之匯款工具使用。嗣本案詐欺集團某成年成員先於
    附表所示之時間，以附表「詐騙方式及經過」欄所示之詐騙
    方式，向附表所示之丙○○施行詐術，致使其誤信為真，因而
    陷於錯誤，於附表「匯款時間」欄所示之時間，自行將如附
    表「匯款金額（新臺幣）」欄所示之金額匯入本案詐欺集團
    成年成員所指示如附表「匯入金融機構帳號」欄所示之帳戶
    內，嗣乙○○於同日經「王凱」通知帳戶內已有款項匯入後，
    即與「王凱」及本案詐欺集團之其他成年成員間共同意圖為
    自己不法之所有，基於三人以上共同詐欺取財及隱匿詐欺所
    得去向之洗錢犯意聯絡，由乙○○於附表所示之提領時間、地
    點，提領郵局帳戶內如附表「提領金額」欄所示之金額後，
    乙○○再將所領得之款項，依「王凱」之指示轉匯至其他帳戶
    以交予本案詐欺集團其他成員而繳回之，並以此方式製造金
    流斷點，致無從追查上述犯罪所得之去向，而掩飾或隱匿該
    犯罪所得，乙○○因此獲有1,000元之利益。
二、案經丙○○訴由桃園市政府警察局桃園分局報告臺灣桃園地方
    檢察署檢察官偵查起訴。
    理  由
一、被告乙○○所犯之罪，為死刑、無期徒刑、最輕本刑3年以上
    有期徒刑或高等法院管轄第一審案件以外之罪，而被告於本
    院程序中，就被訴事實均為有罪之陳述，經本院告知簡式審
    判程序意旨，並聽取公訴人、被告及辯護人之意見後，依刑
    事訴訟法第273條之1第1項之規定合議裁定由受命法官獨任
    進行簡式審判程序。
二、上揭事實，業據被告於本院準備程序及審理中均坦承不諱（
    詳如附表證據清單欄所示），核與證人即告訴人丙○○於警詢
    中之證述情節一致（詳如附表證據清單欄所示），並有如附
    表證據清單欄所示之證據資料在卷可佐，足認被告上開任意
    性自白與事實相符，堪以採信。從而，被告本案犯行事證均
    已臻明確，均應予依法論科。
三、論罪科刑：　　
（一）核被告所為，係犯刑法第339條之4第1項第2款之三人以上
      共同詐欺取財罪及洗錢防制法第14條第1項之洗錢罪。
（二）被告與「王凱」及其他真實姓名年籍不詳之本案詐欺集團
      成年成員間，就上開犯行均有犯意聯絡及行為分擔，均應
      論以共同正犯。 
（三）被告就上開所為，係以一行為分別觸犯三人以上共同詐欺
      取財罪及洗錢罪，屬一行為同時觸犯數罪名之想像競合犯
      ，應依刑法第55條規定從一重之三人以上共同詐欺取財罪
      處斷。
（四）按想像競合犯之處斷刑，本質上係「刑之合併」。其所謂
      從一重處斷，乃將想像競合犯組成之評價上數罪，合併為
      科刑一罪，其所對應之刑罰，亦合併其評價上數罪之數法
      定刑，而為一個處斷刑。易言之，想像競合犯侵害數法益
      者皆成立犯罪，論罪時必須輕、重罪併舉論述，同時宣告
      所犯各罪名，包括各罪有無加重、減免其刑之情形，亦應
      說明論列，量刑時併衡酌輕罪部分量刑事由，評價始為充
      足，然後依刑法第55條前段規定「從一重處斷」，非謂對
      於其餘各罪可置而不論。因此，法院決定處斷刑時，雖以
      其中最重罪名之法定刑，做為裁量之準據，惟於裁量其輕
      重時，仍應將輕罪合併評價在內（最高法院108年度台上
      字第4405號、第4408號判決意旨參照）。洗錢防制法第16
      條第2項規定：「犯前2條之罪，在偵查或審判中自白者，
      減輕其刑。」，準此，被告於本院審理時坦認上開犯行不
      諱，依上開規定原應減輕其刑，雖其一般洗錢罪屬想像競
      合犯其中之輕罪，惟本院於量刑時仍一併衡酌該部分減輕
      其刑事由，併此說明。　　　
（五）爰以行為人之責任為基礎，審酌被告正值青年，不思以合
      法途徑賺取錢財，竟貪圖不法利益，率爾提供其女兒所有
      之帳戶供詐欺集團指定為被害人匯款之帳戶，並負責於提
      領贓款後上繳之，使詐欺集團之詐欺取財犯行得以順利，
      復造成被害人財物損失外，被告之行為嚴重破壞社會秩序
      ，應予嚴厲非難；惟念及被告犯後坦承犯行，態度尚非頑
      劣，兼衡被告僅為末端提供帳戶、領款之角色，與統合、
      指示、分配任務及親為誆騙、施詐者之其他詐欺共犯而言
      ，其犯罪情節較輕；另考量被告雖因告訴人未到庭（見本
      院審原金訴字卷第37頁、第53頁），而未能與告訴人達成
      調解或和解，此一不利益自無法歸責於被告，且被告之辯
      護人當庭亦陳明被告願賠償告訴人全額之損失一情（見本
      院審原金訴字第50頁），以及被告於本院審理中所自述之
      家庭、經濟生活（見本院審原金訴字卷第50-51頁）及其
      犯罪之動機等一切情狀，量處如主文所示之刑，以示懲儆
      。
（六）末查，被告前未曾因故意犯罪受有期徒刑以上刑之宣告，
      有臺灣高等法院被告前案紀錄表1份在卷足憑。又本院認
      刑事訴訟程序倘能一併達成民事和解之效能，固有助於彌
      平人際紛爭，但若未能於刑事訴訟程序中終局解決糾紛，
      告訴人就其所受損害仍得循民事訴訟程序尋得救濟，並非
      必然應轉由刑責承擔。是被告與告訴人迄今雖未能達成和
      解或調解，告訴人仍得依循民事訴訟程序請求被告賠償，
      尚非全無救濟之管道，是本院認被告就本件犯行，應負之
      三人以上共同詐欺取財責任，判處上開之刑罰，已足使被
      告日後知所警惕；再參以被告前案紀錄表僅有本次三人以
      上共同詐欺取財之刑事紀錄，堪認其因一時失慮，誤觸刑
      章，事後亦坦認犯行，經此偵、審程序及科刑教訓，當知
      警惕，信無再犯之虞，爰認前所宣告之刑，以暫不執行為
      適當，爰依刑法第74條第1項第1款之規定，併予諭知緩刑
      2年，以啟自新。另審酌被告表示願意全額賠償被害人之
      損失，業如前述，為使告訴人獲得更充分之保障，並督促
      被告履行賠償責任，以確保被告之緩刑宣告能收具體成效
      ，爰依刑法第74條第2項第3款規定，命被告履行如主文所
      示緩刑所附之負擔，以觀後效。而此部分之宣告，依同法
      第74條第4項規定，告訴人得執為民事強制執行之名義，
      惟其性質因屬對告訴人因本件詐欺被告故意行為所生之財
      產及非財產上之損害賠償，與告訴人原依侵權行為法律關
      係所取得之執行名義，債權性質應屬同一，告訴人自得於
      將來取得民事執行名義相同債權金額內，擇一執行名義行
      使之，而被告如依期給付如主文之金額，亦得於同一金額
      內，同時發生清償之效果。若被告未履行此部分之負擔，
      情節重大者，檢察官得依同法第75條之1第1項第4款規定
      ，聲請撤銷緩刑之宣告，併此敘明。
四、沒收：
　　按犯罪所得，屬於犯罪行為人者，沒收之；犯罪所得已實際
    合法發還被害人者，不予宣告沒收或追徵；宣告前2條之沒
    收或追徵，有過苛之虞、欠缺刑法上之重要性、犯罪所得價
    值低微，或為維持受宣告人生活條件之必要者，得不宣告或
    酌減之，刑法第38條之1第1項、第5項、第38條之2第2項分
    別定有明文。經查，被告將上開郵局帳戶資料提供本案詐欺
    集團使用，並提領贓款後將該筆款項繳交予本案詐欺集團成
    年成員，因而獲取1,000元之報酬，業據被告供明在卷（見
    本院審原金訴字卷第43-44頁），係屬其犯罪所得無誤，然
    考量如其嗣後仍能確實按前開緩刑所負擔條件內容履行賠償
    金額，確已足以剝奪其等犯罪利得，符合沒收制度剝奪被告
    犯罪所得之立法目的，若本件再予追徵被告本案犯罪所得，
    顯有過苛之虞，爰依刑法第38條之2第2項之規定，不予宣告
    沒收。
據上論斷，應依刑事訴訟法第273條之1第1項、第299條第1項前
段，判決如主文。
本案經檢察官康惠龍、甲○○提起公訴，檢察官賴瀅羽到庭執行職
務。
中    華    民    國   111    年    7     月    22    日
                  刑事審查庭  法  官  陳俐文
以上正本證明與原本無異。
如不服本判決應於收受判決後20日內向本院提出上訴書狀，並應
敘述具體理由。其未敘述上訴理由者，應於上訴期間屆滿後20日
內向本院補提理由書(均須按他造當事人之人數附繕本)「切勿逕
送上級法院」。 
　　　　　　　　　　　　　　　書記官　陳俐蓉　　　　　　
中　　華　　民　　國　　111 　年　　7 　　月　　25　　日
中華民國刑法第339條之4
犯第339條詐欺罪而有下列情形之一者，處1年以上7年以下有期
徒刑，得併科1百萬元以下罰金：
一、冒用政府機關或公務員名義犯之。
二、三人以上共同犯之。
三、以廣播電視、電子通訊、網際網路或其他媒體等傳播工具，
    對公眾散布而犯之。
前項之未遂犯罰之。
洗錢防制法第14條
有第二條各款所列洗錢行為者，處7年以下有期徒刑，併科新臺
幣5百萬元以下罰金。
前項之未遂犯罰之。
前二項情形，不得科以超過其特定犯罪所定最重本刑之刑。
附表：緩刑負擔條件
被告應於本判決確定後之陸個月內，給付告訴人丙○○新臺幣（下同）貳萬元。 
附表：
告訴人 詐騙方式及經過 匯款時間 匯款金額(新臺幣） 匯入金融機構帳號 提領時間 提款金額(新臺幣/手續費不另記載） 提款地點 證據清單 丙○○ 於109年6月26日某時，詐欺集團成員中某真實姓名年籍不詳之成年人在「4497借錢網」刊登貸款之不實訊息，待丙○○上網瀏覽後便與之聯繫，即依該詐欺集團成年成員之指示加入通訊軟體LINE好友後，向丙○○佯稱需支付律師公證費、公文費云云，致其陷於錯誤，於右列時間依指示匯款右列金額至本案詐欺集團所指定之右列帳戶，旋即遭乙○○提領殆盡。 109年6月29日下午2時21分 2萬元 中華郵政股份有限公司帳戶（帳號：00000000000000號，戶名：彭宜辰） 109年6月29日下午5時31分 2萬元 臺灣地區某不詳處所 1.被告於警詢、偵訊、本院準備程序及審理時之供述【見臺灣桃園地方檢察署110年度偵字第36869號卷（下稱偵字卷）第33-35頁、第251-254頁、本院審原金訴字卷第44頁、第48-49頁】。 2.證人即告訴人丙○○於警詢時之證述（見偵字卷第83-87頁）。 3.告訴人所提合作金庫商業銀行匯款申請書代收入傳票、與詐欺集團成年成員LINE對話紀錄截圖（見偵字卷第109頁、第115-127頁）。 4.中華郵政股份有限公司帳號00000000000000號之開戶基本資料、中華郵政股份有限公司客戶歷史交易清單（見偵字卷第43-47頁）。